臺灣南投地方法院民事裁定
111年度消債職聲免字第2號
聲  請  人
即  債務人  李佳欣  
代  理  人  李國源律師（法扶律師）
相  對  人
即  債權人  華南商業銀行股份有限公司

法定代理人  張振芳  


相  對  人
即  債權人  台北富邦商業銀行股份有限公司

法定代理人  程耀輝  


相  對  人
即  債權人  花旗(台灣)商業銀行股份有限公司


法定代理人  莫兆鴻  
代  理  人  陳正欽  
相  對  人
即  債權人  臺灣新光商業銀行股份有限公司

法定代理人  李增昌  
代  理  人  王秀伶  
相  對  人
即  債權人  永豐商業銀行股份有限公司

法定代理人  陳嘉賢  
代  理  人  呂亮毅  
相  對  人
即  債權人  玉山商業銀行股份有限公司

法定代理人  黃男州  
代  理  人  朱逸君  
相  對  人
即  債權人  台新國際商業銀行股份有限公司

法定代理人  吳東亮  
相  對  人
即  債權人  萬榮行銷股份有限公司

法定代理人  呂豫文  


相  對  人
即  債權人  元大國際資產管理股份有限公司

法定代理人  宋耀明  


相  對  人
即  債權人  摩根聯邦資產管理股份有限公司

法定代理人  李文明  
代  理  人  呂承謚  
相  對  人
即  債權人  新光行銷股份有限公司

法定代理人  新明新  
代  理  人  鄭穎聰  
相  對  人
即  債權人  勞動部勞工保險局

法定代理人  鄧明斌  
上列當事人間消費者債務清理事件，本院裁定如下：
    主  文
聲請人即債務人甲○○應予免責。
    理  由
一、按法院為終止或終結清算程序之裁定確定後，除別有規定外
    ，應以裁定免除債務人之債務，消費者債務清理條例（下稱
    消債條例）第132條定有明文。次按法院裁定開始清算程序
    後，債務人有薪資、執行業務所得或其他固定收入，扣除自
    己及依法應受其扶養者所必要生活費用之數額後仍有餘額，
    而普通債權人之分配總額低於債務人聲請清算前二年間，可
    處分所得扣除自己及依法應受其扶養者所必要生活費用之數
    額者，法院應為不免責之裁定；但債務人證明經普通債權人
    全體同意者，不在此限，消債條例第133條定有明文。又債
    務人有下列各款情形之一者，法院應為不免責之裁定；但債
    務人證明經普通債權人全體同意者，不在此限：㈠於七年內
    曾依破產法或本條例規定受免責；㈡故意隱匿、毀損應屬清
    算財團之財產，或為其他不利於債權人之處分，致債權人受
    有損害；㈢捏造債務或承認不真實之債務；㈣聲請清算前二年
    內，因消費奢侈商品或服務、賭博或其他投機行為，所負債
    務之總額逾聲請清算時無擔保及無優先權債務之半數，而生
    開始清算之原因；㈤於清算聲請前一年內，已有清算之原因
    ，而隱瞞其事實，使他人與之為交易致生損害；㈥明知已有
    清算原因之事實，非基於本人之義務，而以特別利於債權人
    中之一人或數人為目的，提供擔保或消滅債務；㈦隱匿、毀
    棄、偽造或變造帳簿或其他會計文件之全部或一部，致其財
    產之狀況不真確；㈧故意於財產及收入狀況說明書為不實之
    記載，或有其他故意違反本條例所定義務之行為，致債權人
    受有損害，或重大延滯程序，消債條例第134條亦有明定。
    再按消債條例之立法目的，在於使陷於經濟上困境之消費者
    ，得分別情形依該條例所定重建型債務清理程序（更生）或
    清算型債務清理程序（清算）清理債務，藉以妥適調整其與
    債權人及其他利害關係人之權利義務關係，保障債權人之公
    平受償，並謀求消費者經濟生活之更生機會，從而健全社會
    經濟發展；消費者依清算程序清理債務，於程序終止或終結
    後，為使其在經濟上得以復甦，以保障其生存權，除有消債
    條例第133條、第134條所定不予免責之情形外，就債務人未
    清償之債務，採取免責主義（消債條例第1條、第132條立法
    意旨參照）。
二、聲請人即債務人（下稱債務人）意見略以：
  ㈠債務人於民國109年11月30日從埔里生命之道靈糧堂教會幹事
    離職後，於110年3月1日開始在南投縣埔里鎮第三市場內，
    幫忙配偶擔任販賣豆漿人員，每月收入平均約在新臺幣（下
    同）1萬8,000至1萬9,200元間；於扣除每月個人生活必要支
    出1萬4,866元，每月扶養2名未成年子女必要支出共9,911元
    後，已無餘額。
  ㈡債務人經本院以110年度消債清字第3號裁定於110年12月28日
    開始清算程序，並同時終止清算程序；債務人於該月收入為
    2萬2,535元，於扣除每月個人生活必要支出1萬4,866元，每
    月扶養2名未成年子女必要支出共9,911元後，仍無餘額；自
    無於清算期間固定收入扣除必要支出後仍有餘額問題，當無
    消債條例第133條所定不免責事由；債務人復無消債條例第1
    34條規定不免責事由；爰聲請本院以裁定免除債務人債務等
    語。
三、本院依消債條例第136條規定，通知債務人及全體相對人即
    債權人（下稱債權人）於111年4月19日11時40分行訊問程序
    ，與其等就債務人免責與否乙節，有到場陳述意見之機會，
    除債務人到庭陳述外，債權人均未到庭，惟以書面陳述意見
    略以：
　㈠請本院依職權調查債務人有無消債條例第133、134條所定不
    免責事由。
　㈡債權人乙○（台灣）商業銀行股份有限公司（下稱乙○銀行）
    、新光行銷股份有限公司（下稱新光公司）另以：債務人仍
    有工作能力，應設法解決債務，故不同意免責。
　㈢債權人台北富邦商業銀行股份有限公司（下稱富邦銀行）、
    元大國際資產管理股份有限公司（下稱元大資產公司）：依
    債務人之信用卡消費明細資料，可知債務人之債務，係源於
    密集將信用卡用於「預借現金」、「易昇車業有限公司」、
    「家福股份有限公司」、「皇冠傢俱行」等非維持日常生活
    必需之消費，足見其在明知其償還能力有限之情況下，仍有
    浪費、奢侈之情事，已具消債條例第134條第所定不免責事
    由，故不同意免責。
　㈣債權人勞動部勞工保險局（下稱勞保局）：債務人倘能免責
    ，將危害勞保基金之財務安全，致廣大勞工權益受影響。
四、經查：
  ㈠債務人於於109年12月30日向本院聲請債務清理前置調解，經
    本院以109年度司消債調字第135號受理，惟因與最大金融機
    構即債權人台新國際商業銀行股份有限公司（下稱台新銀行
    ）未能達成共識，致於110年1月29日調解不成立；債務人遂
    於110年2月5日向本院聲請清算，經以110年度消債清字第3
    號受理（下稱系爭清算事件），並裁定債務人自110年12月2
    8日16時起開始清算程序，並同時終止清算程序確定在案等
    情，經本院調取並核閱本院109年度司消債調字第135號前置
    調解事件、110年度消債清字第3號清算事件卷宗屬實。
  ㈡債務人無消債條例第133條所定不免責事由：
　⒈債務人經本院於110年12月28日裁定開始清算程序，並同時終
    止清算程序；債務人於該月收入為2萬2,535元，於扣除每月
    個人生活必要支出1萬4,866元，每月扶養2名未成年子女必
    要支出共9,911元後，已無餘額等節，業經債務人於本件聲
    請免責事件中陳稱明確，復與其於系爭清算事件中所陳報收
    支狀況相近，有系爭清算事件及本件聲請免責事件卷宗資料
    可佐，應堪認定。復衡以，債務人前開每月個人生活及扶養
    未成年子女必要支出金額，均未逾越消債條例第64條之2所
    定必要生活費數額之認定標準，應屬合理之支出。從而，尚
    難認本件有何消債條例第133條前段所定「法院裁定開始清
    算程序後，債務人有薪資、執行業務所得或其他固定收入，
    扣除自己及依法應受其扶養者所必要生活費用之數額後仍有
    餘額」之情，自不能據前開規定為不免責裁定。
　⒉至債權人乙○銀行、新光公司固指稱：債務人仍有工作能力，
    應設法解決債務等等，惟債務人收入扣除必要支出後已無餘
    額等節，業如前述，自不能以其仍有工作能力，即認應為不
    免責裁定，附此敘明。
　㈢債務人無消債條例第134條所定不免責事由：
　⒈債權人富邦銀行、元大資產公司固指稱：依債務人之信用卡
    消費明細資料，可知債務人之債務，係源於密集將信用卡用
    於「預借現金」、「易昇車業有限公司」、「家福股份有限
    公司」、「皇冠傢俱行」等非維持日常生活必需之消費，足
    見其在明知其償還能力有限之情況下，仍有浪費、奢侈之情
    事，已具消債條例第134條第所定不免責事由等等，併經富
    邦銀行提出信用卡客戶滯納消費款明細表1紙為憑，惟依該
    表所示消費日期均為95年4至6月間，是縱認前開消費項目屬
    非必要支出或奢侈浪費，亦非聲請清算前二年內所為，從而
    ，尚難認本件有何消債條例第134條第4款前段所定「聲請清
    算前二年內，因消費奢侈商品或服務、賭博或其他投機行為
    ，所負債務...」之情，自不能據前開規定為不免責裁定。
    至勞保局所指稱：債務人倘能免責，將危害勞保基金之財務
    安全，致廣大勞工權益受影響等等，則非本院依消債條例第
    132條規定為免責裁定時所得審酌，併此敘明。
　⒉債權人固均稱不同意免責，惟未指稱或提出具體事證以示債
    務人有何其他不免責事由。本院依卷證資料，亦難認債務人
    有消債條例第134條所定不免責事由，自不得依此規定裁定
    不免責。從而，尚難據前開規定為不免責裁定。
五、綜上所述，債務人尚無消債條例第133、134條所列不免責事
    由，本院自應依同條例第132條以裁定免除債務人之債務。
    至債權人於本件免責裁定確定之翌日起1年內，如發見聲請
    人有虛報債務、隱匿財產或以不正當方法受免責者，自得依
    消債條例第139條規定聲請裁定撤銷免責，附此敘明。
六、爰依消債條例第132條，裁定如主文。
中    華    民    國    111    年    6    月    22    日
                  民事第二庭   法  官 葉峻石 
以上正本係照原本作成。
如對本裁定抗告，應於收受裁定正本送達後10日內向本院提出抗
告狀，並繳納抗告裁判費新臺幣1,000 元。
中　　華　　民　　國　  111 　 年　　6 　 月 　 22　　日
                               書記官  沈柏樺